臺灣高等法院刑事判決　　　　　　　　100年度上易字第734號
上　訴　人
即　被　告　徐進發
選任辯護人　法扶陳俊翰律師
上列上訴人即被告因犯竊盜罪案件，不服臺灣桃園地方法院99年
度易字第621號，中華民國99年11月29日第一審判決（起訴案號
：臺灣桃園地方法院檢察署98年度偵字第26257號、第26857號、
第27678號、第28913號、99年度偵字第5013號、5543號、5772號
、第6093號、第6156號、7721號），提起上訴，本院判決如下：
    主  文
原判決撤銷。
徐進發結夥三人以上竊盜，共貳罪，均累犯，各處有期徒刑捌月
。應執行有期徒刑壹年貳月。
    事  實
一、徐進發前於民國82年間因違反肅清煙毒條例案件，經原審判
    處有期徒刑3年1月確定，於83年7月15日送監執行，85年2月
    9 日縮短刑期假釋出監，嗣於保護管束期間，即於86年間又
    因違反肅清煙毒條例案件，經本院判處有期徒刑3年6月確定
    ，前案據以撤銷假釋，於87年8月16日入監續服前案殘刑1年
    4月19日及上開徒刑3年6月，嗣於90年5月25日縮短刑期假釋
    出監，惟於保護管束期間即92年10月11日再因違反毒品危害
    防制條例案件，經原審判處有期徒刑7 月確定，前案再據以
    撤銷假釋，於92年6月5日入監續服殘刑2年4月28日及上開徒
    刑7月，於95年10月8日縮刑期滿執行完畢。詎徐進發猶不知
    悔悟，基於共同意圖為他人不法所有之犯意聯絡，由徐進發
    駕駛車號不詳之馬自達車輛搭載游祐宗、吳淑貞（2 人均經
    另案判決確定）四處找尋下手行竊之目標：
  (一)於98年9月26日晚間9時許，徐進發駕駛上開馬自達車輛，搭
    載游祐宗及吳淑貞，至桃園縣八德市○○路與國豐二街口時
    ，見該處停放多部車輛，因認有機可乘，徐進發即停車，推
    由游祐宗下車持非其所有之自備鑰匙（未扣案），以撬開車
    門、發動電門方式，竊取施曉強所有之車號7022-DR 號自小
    客車及身分證、健保卡、普通小型車駕照等證件，徐進發、
    吳淑貞則留在車上把風，得手後，游祐宗即撥打不詳之行動
    電話予吳淑貞，告知其已得手並約定會合地點，徐進發即駕
    駛上開馬自達車輛搭載吳淑貞至會合地點與駕駛甫竊得前揭
    自小客車之游祐宗會合。
  (二)於98年10月10日下午1 時許，徐進發駕駛上開馬自達車輛，
    搭載游祐宗及吳淑貞，至桃園縣桃園市○○路143 號前時，
    見該處停放多部車輛，因認有機可乘，徐進發即停車，推由
    游祐宗下車持非其所有之自備鑰匙（未扣案），以撬開車門
    、發動電門方式，竊取洪語婕所使用之車號3356-JZ 號自小
    客車及其行照、桃園縣桃園市○○路○段58號3樓住處鑰匙1
    串，徐進發、吳淑貞則留在車上把風，得手後，游祐宗即撥
    打不詳之行動電話予吳淑貞，告知其已得手並約定會合地點
    ，徐進發即駕駛上開馬自達車輛搭載吳淑貞至會合地點與駕
    駛甫竊得前揭自小客車之游祐宗會合。
二、案經桃園縣政府警察局桃園分局報告臺灣桃園地方法院檢察
    署檢察官偵查起訴。
    理  由
壹、證據能力方面
一、按刑事訴訟法為保障被告之反對詰問權，排除具有虛偽危險
    性之傳聞證據，以求實體真實之發見，乃於九十二年二月六
    日修正公布、同年九月一日施行之刑事訴訟法第一百五十九
    條第一項明定：「被告以外之人於審判外之言詞或書面陳述
    ，除法律有規定者外，不得作為證據」；是被告以外之人於
    檢察事務官、司法警察官或司法警察調查中所為之陳述，未
    經被告於審判期日踐行詰問之程序，性質上屬於傳聞證據，
    依同法第一百五十九條之二規定，該陳述除具有較可信之特
    別情況及為證明犯罪事實存否所必要者外，不具有證據能力
    ；則刑事訴訟法第一百五十九條之二顯係就證據能力所為之
    規定。至其所謂「具有較可信之特別情況」，應係指該被告
    以外之人於檢察事務官、司法警察官或司法警察調查中所為
    之陳述，與審判中不符，而其先前之陳述，從客觀上之環境
    或條件等情況加以觀察，有足以取代審判中經反對詰問之可
    信性保證者而言（最高法院九十六年度台上字第五九七九號
    參照）；又按刑事訴訟法第一百五十九條之一所稱得為證據
    之被告以外之人於偵查中向檢察官所為之陳述，立法者係以
    刑事訴訟法規定檢察官代表國家偵查犯罪、實施公訴，依法
    有訊問被告、證人、鑑定人之權，且實務運作時，偵查中檢
    察官向被告以外之人所取得之陳述，原則上均能遵守法律規
    定，不致違法取供，其可信性甚高，為兼顧理論與實務，而
    對被告以外之人於偵查中向檢察官所為之陳述，除顯有不可
    信之情況者外，得為證據。乃同法第一百五十九條第一項所
    謂得作為證據之「法律有規定者」之一，為有關證據能力之
    規定，係屬於證據容許性之範疇（九十六年度台上字第五六
    七三號參照）。本院審酌證人即同案被告游祐宗、吳淑貞於
    警詢中所為之陳述，未經被告於審判期日踐行詰問之程序，
    屬於傳聞證據，復無具有較可信之特別情況，認無證據能力
    ；而偵查中之證述，上開證據並無違法取證等項瑕疵之存在
    ，且證據力亦未明顯偏低，以資為證據並無不當，認具證據
    能力。
二、按被告以外之人於審判外之陳述，雖不符合同法第159條之1
    至第159條之4之規定，但經當事人於審判程序同意作為證據
    ，法院審酌該言詞陳述或書面陳述作成時之情況，認為適當
    者，亦得為證據，刑事訴訟法第159條之5第1 項定有明文。
    被害人施曉強、洪語婕於警詢中之陳述，係被告以外之人於
    審判外之陳述，當事人於本院準備程序同意作為證據（本院
    卷第34頁反面），其辯護人對被害人施曉強、洪語婕於警詢
    中之陳述，亦表示沒有意見（見本院卷第53頁反面），本院
    審酌上開證據資料製作時之情況，且無違法不當及證明力明
    顯過低之瑕疵，認以之作為證據應屬適當，揆諸前揭規定，
    認該等審判外陳述均有證據能力。
貳、實體部分：
一、訊據被告徐進發（以下稱被告）矢口否認有何竊盜犯行，辯
    稱：伊沒有於上開時、地搭載游祐宗、吳淑貞至行竊現場，
    伊因曾檢舉游祐宗、吳淑貞偷竊，遭到游祐宗、吳淑貞挾怨
    報復，且98年10月10日伊始至友人王德興租屋處借車，不可
    能與游祐宗、吳淑貞一同去竊取財物云云。經查：
  (一)上開犯罪事實，業據被告徐進發於98年11月17日警詢、檢察
    官訊問時坦承不諱（見98年度偵字第26857號卷第11-12頁、
    第120 頁），並稱：伊駕駛馬自達車輛，載游祐宗、吳淑貞
    沿路尋找馬自達三之自小客車，並於上開時、地由游祐宗下
    車竊取車號7022-DR、3356-JZ號自小客車，得手後，游祐宗
    就駕駛剛竊得之車輛離開，伊亦載吳淑貞離開等語。並據證
    人即共犯游祐宗、吳淑貞證述明確，吳淑貞於原審審理中結
    證稱：車號3356-JZ、7022-DR號自小客車確係徐進發以馬自
    達車輛載伊等於上開時、地所竊得，是伊打電話叫徐進發至
    伊住處載伊等，徐進發當時就知道伊等要去偷車，游祐宗行
    竊得手後亦會打電話給伊，伊再轉告徐進發開車載伊去與游
    祐宗會合等語；游祐宗於原審審理中結證除與吳淑貞相符部
    分之外，另證稱：徐進發是行竊當時開車之人，伊與吳淑貞
    均不能決定行車方向與停車地點，伊是在車多的地方下車，
    伊會跟徐進發講「這邊有車，我下去看看」，徐進發即知道
    伊要偷車了等語（均見原審卷第155-159頁）。證人2人前揭
    證述，與游祐宗、吳淑貞於檢察官偵訊中分別結證稱徐進發
    知道伊等在偷車，其載伊等到處晃尋找下手目標，於上開時
    、地竊得前揭2 車（見98年度偵字第26857號卷127頁）；徐
    進發載伊等時，就知道伊等要偷車，而於上開時、地竊得前
    揭2車（見同上偵卷第133頁）等語相符，是以證人2 人非惟
    各於偵查、審理中所述前後一致，且內容亦互核相符，堪可
    採信。又前揭2 車及車上財物於上開時、地遭竊一節，復分
    別經被害人施曉強、洪語婕於警詢中陳述明確（分見同上偵
    卷第96-97、83-85頁），並有施曉強案件基本資料、贓物認
    領保管單、洪語婕桃園縣政府警察局車輛尋獲輸入單、贓物
    認領保管單、遺失物照片等在卷（分見同上偵卷第86-87、9
    8-100 頁）可稽。是被告徐進發就上開犯罪事實與游祐宗、
    吳淑貞有犯意聯絡、行為分擔，已足認定。
  (二)至被告徐進發雖辯稱遭游祐宗、吳淑貞挾怨報復云云，據證
    人游祐宗於另案檢察官偵訊中結證稱其與徐進發絕無恩怨，
    而係徐進發要求伊翻供其指正為挾怨報復等語（見原審卷第
    130 頁背面），則被告徐進發上開所辯，已乏其據。再者，
    共同被告游祐宗、吳淑貞並無迴避自己之犯行而供出被告，
    以卸免罪責之情形，且游祐宗、吳淑貞一度於原審準備程序
    中迴護被告徐進發之情，茍如被告徐進發所稱，伊與游祐宗
    、吳淑貞有仇隙，本案是證人2人挾怨報復，則證人2人何以
    尚有迴護被告徐進發之情？又證人吳淑貞、游祐宗與被告徐
    進發共犯本案部分，皆經另案判決確定並發監執行，自均無
    誣陷被告徐進發而甘冒偽證罪重典之必要，故證人游祐宗、
    吳淑貞於原審所為上開不利於被告之證述，可為證據，並與
    被告於警詢、偵查中之供述互為補強，亦足以據為被告有共
    同竊盜行為之認定。被告上開所辯，自非可採。
  (三)又證人游祐宗、吳淑貞雖前經內政部警政署刑事警察局實施
    測謊鑑定結果認：「受測人游祐宗、吳淑貞於測前會談否認
    有關本案徐進發開車載渠前往行竊，經測試結果無不實反應
    」等語，有該局99年10月4日刑鑑字第0990137641 號鑑定書
    在卷可參（見原審卷第105 頁）。按測謊之鑑驗，係就受測
    人對相關事項之詢答，對應其神經、呼吸、心跳等反應而判
    斷，其鑑驗結果有時亦因受測人之生理、心理因素而受影響
    ，測謊鑑驗之結果既會受到受測人之生理、心理因素而受影
    響，且人的行為、思想又無法量化，則測謊自不能如物理、
    化學試驗般獲得絕對之正確性，測謊之結果應係有其他可資
    信賴之積極或消極證據存在之情形下，作為補強證據證明力
    參考之用，而非可作為判斷事實之唯一及絕對之憑證（最高
    法院97年度臺上字第2200號判決意旨參照）。是上開鑑定結
    果，本即非可作為判斷事實之唯一及絕對之憑證，況上開鑑
    定係就「徐進發有沒有開車載你去行竊」為測謊鑑定，並非
    專針對本件被告於98年9月26日晚間9時許、同年10月10日下
    午1時許是否有開車載證人2人去行竊為測謊鑑定，且該詢問
    之設題亦欠明確，蓋所稱「開車載你去行竊」，就游祐宗、
    吳淑貞有因其個人主觀認知，認被告徐進發既非實際下手行
    竊之人，而對法律評價認知有誤致影響檢驗結果之可能，自
    難僅以該測謊結果逕為有利被告之認定。
  (四)又本院依被告之聲請傳喚證人即被告之友人王德興到庭證稱
    ：被告於98年10月10日吃完飯約下午2、3點，有來我家住兩
    天，他是說好像有警察找他，要去我家住幾天，我本身並沒
    有汽車，但我有去租1 台馬自達銀色的車來代步，我是租一
    整個月，一天租金好像是幾百元，一個月大約一萬多，因為
    車行是我朋友阿義開的，所以比較便宜。被告徐進發曾向我
    借過車，借一個下午或是一個晚上。那台車我大部分沒在使
    用，我老婆也會用，我不記得98年10月10日下午是誰使用該
    車，我鑰匙都拿給我老婆，如果被告或其他人要借車的話，
    會向我老婆借等語（見本院卷第67-69 頁）。依證人王德興
    之證詞，被告之前曾向其借車，但不記得是何時出借，而本
    案被告共同竊盜時間為98年9月26日及同年10月10 日，均係
    在被告至王德興租處之前，故被告辯稱，其當時在王德興住
    處，且是98年10月10日之後借車，其有不在場證明乙節，不
    足採信。
  (五)按共同實施犯罪行為，在合同意思範圍內，相互利用他人之
    行為，以達其犯罪之目的，原不必每一階段均參與，祇須分
    擔犯罪行為之一部，即應對於全部所發生之結果共同負責。
    。又刑法上所謂結夥三人以上係指有共同犯罪之故意，結為
    一夥而言。把風行為，在排除犯罪障礙，助成犯罪之實現，
    在合同意思範圍內分擔犯罪行為之一部，故亦係共同正犯而
    應計入結夥之內（最高法院28年上字第3110號判例、72年度
    臺上字第3201號判決意旨參照）。本件被告徐進發與游祐宗
    、吳淑貞共同謀議為上開2 次竊盜犯行，並推由游祐宗實際
    下手行竊，而被告徐進發、吳淑貞負責把風，其等既在合同
    意思範圍內各分擔犯罪行為之一部，自均為共同正犯，自應
    計入結夥之內。
  (六)綜上所述，被告徐進發犯罪事證明確，應依法論科。
二、查被告行為後，刑法第321條第1項規定，於100年1月26日修
    正公布，並於同月28日起施行，修正前刑法第321條第1項規
    定：「犯竊盜罪而有左列情形之一者，處六月以上五年以下
    有期徒刑：一於夜間侵入住宅或有人居住之建築物、船艦或
    隱匿其內而犯之者。二毀越門扇、牆垣或其他安全設備而犯
    之者。三攜帶兇器而犯之者。……」，修正後規定：「犯竊
    盜罪而有下列情形之一者，處六月以上五年以下有期徒刑，
    得併科新臺幣十萬元以下罰金：一侵入住宅或有人居住之建
    築物、船艦或隱匿其內而犯之者。二毀越門扇、牆垣或其他
    安全設備而犯之者。三攜帶兇器而犯之者。……」。比較新
    舊法規定，新法法定本刑增列「得併科新臺幣十萬元以下罰
    金」，經比較修正前後之規定，以修正前刑法第321 條之規
    定，為有利於被告，依刑法第2條第1項前段之規定，從修正
    前刑法第321條之規定處斷。
三、核被告所為2次竊盜行為，均係犯修正前刑法第321條第1 項
    第4 項之結夥三人以上竊盜罪。其與游祐宗、吳淑貞有犯意
    聯絡、行為分擔，應論以共同正犯。又其所犯上開2 罪間，
    犯意各別，行為互殊，應分論併罰。被告前有如事實欄所載
    犯罪科刑及執行完畢之紀錄，有本院被告全國前案紀錄表在
    卷可稽，其於有期徒刑執行完畢5 年以內，故意各再犯本件
    有期徒刑以上之2罪，均為累犯，各應依刑法第47條第1項加
    重其刑
四、原審對被告予以論罪科刑，固非無見。惟查：被告行為後，
    刑法第321條業於100年1月26 日修正公布，並自同月28日起
    生效施行，原審未及比較適用，自有未洽。被告否認犯行，
    上訴意旨略以：被告於案發時人在友人王德興租處，有不在
    場證明；又游祐宗、吳淑貞經實施測謊鑑定結果認：「受測
    人游祐宗、吳淑貞於測前會談否認有關本案徐進發開車載渠
    前往行竊，經測試結果無不實反應」，即可證明被告並未載
    游祐宗、吳淑貞前往行竊云云，固均無理由，已如上述，惟
    原判決既有上開可議之處，自應由本院將原判決撤銷改判。
五、爰審酌被告破壞社會秩序及他人財產安全，所生危害、惡性
    非輕，兼衡被告之生活狀況、犯罪之手段、分工，被害人所
    受損害，及犯後顯無悔意及其素行等一切情狀，分別量處如
    主文第2項所示之刑，並定其應執行之刑，以示懲儆。
六、末本案供犯罪所用之自備鑰匙，非被告及共犯所有之物，業
    經游祐宗、吳淑貞於審理中供明在卷，復未據扣案，亦無證
    據證明現仍存在，為免將來執行之困難，爰不予宣告沒收，
    附此敘明。
據上論斷，應依刑事訴訟法第369條第1項前段、第364條、第299
第1項前段，刑法第2條第1項前段、第28條、第47條第1項、第51
條第5款、修正前刑法第321條第1項第4款，判決如主文。
本案經檢察官蔡秋明到庭執行職務。
中    華    民    國   100    年    5     月    26    日
                  刑事第十九庭  審判長法  官   鄧振球
                                      法  官   張江澤
                                      法  官   潘翠雪
以上正本證明與原本無異。
不得上訴。
                                      書記官   朱家賢
中    華    民    國   100    年    5     月    26    日
附錄：本案論罪科刑法條全文
中華民國刑法第321條（加重竊盜罪）
犯竊盜罪而有左列情形之一者，處 6 月以上、 5 年以下有期徒
刑：
一  於夜間侵入住宅或有人居住之建築物、船艦或隱匿其內而犯
    之者。
二  毀越門扇、牆垣或其他安全設備而犯之者。
三  攜帶兇器而犯之者。
四  結夥三人以上而犯之者。
五  乘火災、水災或其他災害之際而犯之者。
六  在車站或埠頭而犯之者。
前項之未遂犯罰之。